臺灣臺北地方法院民事判決
110年度簡上字第132號
上  訴  人  王化榛  

訴訟代理人  王若華  
被上訴人    周徐玲蘭

上列當事人間請求損害賠償等事件，上訴人對於中華民國109年1
2月31日本院新店簡易庭108年度店簡字第1278號第一審判決提起
上訴，本院於民國111年2月9日言詞辯論終結，判決如下：
    主  文
上訴駁回。
第二審訴訟費用由上訴人負擔。
    事實及理由
一、被上訴人起訴主張：被上訴人所有台北市○○區○○路○段000巷
    0弄0號2樓房屋（下稱系爭2樓房屋），與上訴人所有同號3
    樓房屋（下稱系爭3樓房屋），為同棟建物之相鄰上下樓層
    ，系爭2樓房屋之臥室天花板於民國107年12月間開始發生滲
    漏水現象，造成天花板、牆面、衣櫥及側櫃等處受損，並使
    被上訴人處於黴菌飄散之危害中，已影響被上訴人使用臥室
    及身體健康，經多次催告上訴人檢修，均未獲置理，遂提起
    本件訴訟，兩造於原審審理時，同意委託訴外人富嘉樂工程
    有限公司（下稱富嘉樂公司）尋找漏水原因後進行修繕並估
    價，費用為新台幣（下同）3萬6,500元，先由被上訴人墊付
    1萬8,000元，經富嘉樂公司於109年9月下旬開挖修繕後，發
    現系爭2樓房屋漏水原因為系爭3樓房屋之地坪浴缸、洗臉盆
    及排水管高達80%阻塞，致排水不良，用水時會溢出地坪積
    水，且原有建商未施作防水層，又地坪結構已老化，故造成
    系爭2樓房屋滲水，爰依民法第184條第1項前段、第191條第
    1項及第213條第1項規定，請求上訴人賠償修繕費用1萬8,00
    0元等語。
二、上訴人則以：系爭3樓房屋原為上訴人居住，嗣出租予訴外
    人歐艾斯保全公司（下稱歐艾斯公司）作為員工宿舍迄今。
　　而系爭2樓房屋自從全部重新裝修，將其客廳外牆往外推至
    陽台後，該棟建築結構已遭破壞，先由共用浴室漏水，再漏
    至系爭3樓房屋浴室，經上訴人實際勘查及檢驗，系爭2樓房
    屋漏水並非經由系爭3樓房屋往下滲漏，因系爭3樓房屋浴室
    前經房客損壞後，浴缸排水堵塞已不使用多年，可知系爭2
    樓房屋漏水係雨水自外牆裂痕滲入所造成。之後雖經富嘉樂
    公司進入系爭3樓房屋內開挖並移除浴缸、地磚等，以尋找
    系爭2樓房屋之漏水原因，然發現所有給水管、排水管均完
    好無損壞，水泥地亦無積水，僅浴缸周邊約有1平方公尺範
    圍之潮濕水氣而已。系爭3樓房屋之浴缸因排水堵塞而停用
    多年，臉盆雖未堵塞照常使用，但上訴人考量浴室排水結構
    ，已將4個排水孔分別以導管打穿樓地板至系爭2樓房屋之浴
    室天花板，抽水馬桶之排水管則直接通往化糞池，浴缸、洗
    臉盆及地面之排水管則接上二橫向共同排水管，排入地面水
    溝，如水量較大時，排水確實會自地面排水孔溢出，但量很
    少不超過300c.c.，經測試溢出之水會迅速回流至地面排水
    孔，地面僅保留少許水痕即蒸發，因此富嘉樂公司之鑑定報
    告表示系爭3樓房屋臉盆溢出之水會流至浴缸底部，實為臆
    測之詞，且該鑑定報告亦不符合鑑定報告之形式，不可採信
    ，是被上訴人之請求並不合理等語，資為抗辯。
三、原審依被上訴人之請求，判決被上訴人全部勝訴，並依職權
    為假執行及預供擔保免為假執行之宣告。上訴人不服，提起
    上訴，並聲明：㈠原判決廢棄。㈡被上訴人於第一審之訴駁
    回。被上訴人則聲明：上訴駁回。
四、本院之判斷：
　　被上訴人主張因上訴人未維護、修繕系爭3樓房屋之地坪浴
    缸、洗臉盆及排水管，導致被上訴人所有系爭2樓房屋之臥
    室天花板滲漏水，造成損害，上訴人應負損害賠償責任等情
    ，為上訴人所否認，並以前開情詞置辯，是本件爭點應為：
    ㈠被上訴人系爭2樓房屋漏水，是否係上訴人未盡維護、修繕
    系爭3樓房屋義務所造成？㈡被上訴人請求上訴人賠償修繕費
    用之一半1萬8,000元，有無理由？茲分敘如下：
  ㈠被上訴人系爭2樓房屋漏水原因，為上訴人未盡維護、修繕系
    爭3樓房屋義務所造成：
　1.按當事人就其所主張有利於己之事實，應負舉證之責，故一
    方已有適當之證明者，相對人欲否認其主張，即不得不更舉
    反證；又原告對於自己主張之事實已盡證明之責後，被告對
    其主張，如抗辯其不實並提出反對之主張者，則被告對其反
    對之主張，亦應負證明之責，此為舉證責任分擔之原則（最
    高法院19年度上字第2345號、18年上字第2855號判決意旨可
    參）。再按鑑定為調查證據方法之一種，當事人因裁判上確
    定事實所需之證據資料而行鑑定時，參照民事訴訟法第376
    條之1第1項、第326條第2項前段、第270條之1第1項第3款、
    第3項規定，得於起訴前或訴訟進行中，就鑑定人、鑑定範
    圍、鑑定方法等事項加以合意；此種調查證據方法所定之證
    據契約，兼有程序法與實體法之雙重效力，具紛爭自主解決
    之特性及簡化紛爭處理程序之功能。倘其內容無礙於公益，
    且非屬法院依職權應調查之事項，及不侵害法官對證據評價
    之自由心證下，並在當事人原有自由處分之權限內，基於私
    法上契約自由及訴訟法上辯論主義與處分權主義之原則，自
    應承認其效力，以尊重當事人本於權利主體與程序主體地位
    合意選擇追求訴訟經濟之程序利益（最高法院102年度台上
    字第246號民事判決意旨參照）。本件被上訴人主張上訴人
    所有之系爭3樓房屋漏水，致其所有系爭2樓房屋受損，此為
    上訴人否認，自應由被上訴人就此一事實，負舉證責任。
　2.被上訴人對於上訴人所有系爭3樓房屋漏水，致其所有系爭2
    樓房屋受損一情，業於原審同意委由上訴人所指定之訴外人
　　富嘉樂公司以開挖修繕方式找尋漏水原因，經該公司指派訴
    外人即尤振榮（下以姓名稱之）會同兩造至現場進行會勘、
    照相及開挖修繕找尋漏水原因後，做成結論為：「本公司修
    繕王化榛先生坐落於：台北市○○區○○路○段000巷0弄0號3樓
    浴廁地坪滲水至2樓樓板滲水原因有二點如下：⒈地坪浴缸及
    洗臉盆、排水管80%阻塞排水不良用水時會溢出地坪積水。⒉
    地坪原有防水層原有建商沒做防水層，地坪結構已老化造成
    2樓樓板滲水。」等情，有修繕鑑定報告附於原審卷內可稽
    （見原審卷第381頁），可見被上訴人系爭2樓房屋天花板漏
    水，係因被上訴人對其系爭3樓房屋浴廁未善盡維護、修繕
    之責任所致，導致被上訴人因此需支出修繕費用1萬8,000元
    。雖上訴人對富嘉樂公司之修繕鑑定結果不服，指稱尤振榮
    沒有鑑定資格且鑑定書不符規格云云；然查，富嘉樂公司乃
    上訴人所選任，且其於原審為使被上訴人同意委由富嘉樂公
    司鑑定，曾於原審陳報「茲已由具狀人(即上訴人)找到富嘉
    樂工程有限公司派該公司工程領班尤振榮先生洽談（尤先生
    陸軍士官學校畢業，在榮民工程處服務17年，參與該處承包
    各種工程不計其數，退休後受聘富嘉樂工程有限公司迄今）
    ，同意以開挖方式尋找漏水源頭，並出具報告書」一情（見
    原審卷第335頁），足見上訴人對尤振榮之專業能力甚為信
    服，始同意由其以開挖修繕方式尋找漏水原因，並遊說被上
    訴人同意，被上訴人嗣後亦同意上訴人所指定之富嘉樂公司
    委由尤振榮進行修繕並找尋漏水原因，及將修繕費用之一半
    1萬8,000元交付予上訴人（見原審卷第369頁），之後尤振
    榮開挖修繕完成並依其經驗及專業能力出具修繕鑑定報告，
    前揭鑑定報告既係由原審囑託兩造均同意之修繕及鑑定單位
    ，該單位推派有多年工程經驗之尤振榮負責，上訴人亦未舉
    證證明尤振榮與兩造間有何親誼仇怨關係，而尤振榮於本院
    亦陳稱其有35年之抓漏實戰經驗一情（本院卷第134頁），
    則本於其多年實務之專業經驗所提出之鑑定意見，當屬信而
    有徵，堪可採信。揆之前開裁判意旨，系爭2樓房屋漏水是
    否因系爭3樓房屋造成，僅涉私權爭執，且非屬民事法院應
    依職權調查之事項，法院即應承認該證據契約之效力，兩造
    當事人並應同受該證據契約之拘束，不能於鑑定結果不符己
    意時即任意翻悔前已成立之證據契約，任以無證照及不符鑑
    定書格式等原因質疑鑑定單位之能力，況尤振榮依其專業及
    經驗為最終判斷，與一般實務之鑑定過程相當，並無明顯不
    當，是其前揭鑑定意見應屬可採，則上訴人此部分抗辯，應
    無足取。上訴人另辯稱：伊方經被上訴人要求後，已修繕完
    畢，但4個月後原處依舊漏水，故非伊方漏水到2樓云云；惟
    經尤振榮於本院證稱：伊師傅打防水層，但防水層邊邊角角
    沒有處理好，伊第二次再去處理邊角的部分，用高壓灌注之
    方式，就沒有再漏水等語（見本院卷第135頁），核與被上
    訴人於本院亦陳稱：修繕4個月後原處仍漏水的原因，伊有
    請師傅來看，師傅承認是他自己工沒有做完全，修補後就沒
    有再漏水了一情（見本院卷第160頁），益徵系爭2樓房屋漏
    水之原因確係因上訴人未維護、修繕系爭3樓房屋之地坪浴
    缸、洗臉盆及排水管所造成，是上訴人此部分主張，亦難為
    其有利之認定。
　㈡被上訴人請求上訴人賠償修繕費用之一半1萬8,000元，應屬
    有據：
　⒈按故意或過失，不法侵害他人之權利者，負損害賠償責任，
    民法第184條第1項前段定有明文。又因土地上之建築物或其
    他工作物所致他人權利之損害，由工作物之所有人負賠償責
    任，民法第191條第1項前段亦明文規定。本件因上訴人未維
    護、修繕系爭3樓房屋之地坪浴缸、洗臉盆及排水管，導致
    被上訴人所有系爭2樓房屋之臥室天花板滲漏水情形，如前
    所述，從而，被上訴人依民法第184條第1項前段、第191條
    第1項前段，請求上訴人負賠償責任，自屬有據。
　⒉次按負損害賠償責任者，除法律另有規定或契約另有訂定外
    ，應回復他方損害發生前之原狀，民法第213條第1項定有明
    文。查，依上訴人於原審提出兩造與富嘉樂公司書立之合約
    附具估價單以觀（見原審卷第337至341頁），前揭估價單記
    載估價不含稅總額為3萬6,500元，而被上訴人於原審亦陳稱
    已給付1萬8,000元修繕費用一情（見原審卷第391頁），且
    為上訴人所不爭執。基此，被上訴人請求上訴人賠償一半修
    繕費1萬8,000元，即屬有據，應予准許。
五、綜上所述，被上訴人依民法第184條第1項前段、第191條第1
    項前段及第213條第1項規定，請求上訴人賠償修繕費用1萬8
    ,000元，為有理由，應予准許。從而，原審為上訴人敗訴之
    判決，並無違誤。上訴意旨指摘原判決不當，求予廢棄改判
    ，為無理由，應駁回其上訴。
六、本件事證已臻明確，兩造其餘攻擊、防禦方法及所提證據，
    經核與判決結果不生影響，爰不一一論列，併此敘明。
七、據上論結，本件上訴為無理由，依民事訴訟法第436條之1第
    3項、第449條第1項、第78條，判決如主文。  
中　　華　　民　　國　　111  　年　　2　　月　　23　　日
                 民事第四庭    審判長法　官　蔡政哲
　　　　　　　　                     法  官  洪文慧
　　　　　　　　　　　　　　　　　　 法　官　陳靜茹
以上正本係照原本作成。
本判決不得上訴。
中　　華　　民　　國　　111 　年　　2 　　月　　23　　日
                                     書記官  蔡汶芯